---
title: "IRF data analysis"
output: html_notebook
---

Так можна встановити пакети
```{r message=FALSE, warning=FALSE, include=FALSE}
install.packages('tidyverse')
install.packages("lubridate")
```

Ця функція завантажить сторонню бібліотеку (пакет) у робоче середовище
```{r include=FALSE}
library(tidyverse)
library(lubridate)
```

Прочитаймо дані!
```{r}
df <- read.csv("data/time_series_19-covid-Confirmed.csv")
df
```

Вони не tidy: змінна дати розподілена по колонкам(
```{r}
df <- df %>%
  pivot_longer(cols = - c("Province.State", "Country.Region", "Lat", "Long"),
               names_to = "date",
               values_to = "num",
               names_prefix = "X"
               )
df

write.csv(df, "cases_long.csv", row.names = FALSE)
```

Спробуємо подивитись загальну кількість випадків зараження
```{r}
df$num %>% sum()
```
Півтора мільйони? Навряд чи!
```{r}
df %>%
  filter(Province.State == "Beijing") %>%
  qplot(x = date, y = num, data = .)
```
Ми дізнались:
1) Наша колонка дати *не* сприймається як дата (R сприцмає її як категорійну змінну)!
2) Показано кумулятивні випадки — суму, а не лише зареєстровані в цей день.
Будь ми не такі уважні, заявили б, що у світі півтора мільйони хворих, була б паніка згірше Медоборів і Санджар…

Як рахується кумулятивна сума?
`x[i] + sum(x[:i-1])`
Зробімо зворотню дію

Повернемось до цього пізніше, а поки подивимось дані на останню дату, в якій більше відбулось заражень

```{r}
df$date <- as.POSIXct(df$date, format = "%m.%e.%Y")

df$date[1:10]

max(df$date)

df %>%
  filter(Province.State == "Beijing") %>%
  qplot(x = date, y = num, data = ., geom = "line")

```


```{r}
?group_by

country_total_cases <- df %>%
  filter(date == "2020-02-26") %>%
  group_by(Country.Region) %>%
  summarise(n = sum(num)) %>%
  arrange(-n)

country_total_cases
```

Мнемонічне правило каже, що статистика починається там, де є хоч 30 спостережень.  https://www.researchgate.net/post/What_is_the_rationale_behind_the_magic_number_30_in_statistics

Маємо 12 країн, де понад 30 випадків захворювання. Подивимось, яка смертність від вірусу цих країнах

```{r}
deadly <- read.csv("data/time_series_19-covid-Deaths.csv") %>%
    pivot_longer(cols = - c("Province.State", "Country.Region", "Lat", "Long"),
                 names_to = "date",
                 values_to = "deaths",
                 names_prefix = "X"
                 )

deadly$date <- as.POSIXct(deadly$date, format = "%m.%e.%Y")

deadly$deaths %>% sum()    # the same, it's aggregated

deadly_by_country <- deadly %>%
  filter(date == "2020-02-26") %>%
  group_by(Country.Region) %>%
  summarise(deaths = sum(deaths)) %>%
  arrange(-deaths) %>%
  filter(Country.Region != "Others")

deadly_by_country
```

```{r}
cases_deaths <- country_total_cases %>%
  filter(n > 30) %>%
  left_join(deadly_by_country) %>%
  fill(deaths) %>%
  mutate(death_rate = deaths / n * 100)

cases_deaths

world_rate <- df %>%
  left_join(deadly) %>%
  filter(num > 0 & date == "2020-02-26") %>%
  summarise(deaths = sum(deaths), num = sum(num), deadly_rate = deaths / num * 100)

world_rate
```

Довірчі інтервали? Ми маємо цифри, розраховані на невеликих сукупностях, і хочемо знати, які висновки з них можна зробити

```{r}
cases_deaths <- cases_deaths %>%
  mutate(error = qnorm(0.95) * death_rate / sqrt(n),
         min_conf_death_rate = death_rate - error,
         max_conf_death_rate = death_rate + error,
         ) %>%
  arrange(death_rate) %>%
  mutate(Country.Region = factor(.$Country.Region, levels = .$Country.Region))

cases_deaths
```

Якщо довірчі інтервали перетинаються — різниці між показниками нема. Якщо ні — є статистично значуща різниця.

```{r}
ggplot(cases_deaths, aes(Country.Region, death_rate)) + 
  geom_bar(stat = "identity") + 
  geom_errorbar(aes(ymin = min_conf_death_rate, ymax = max_conf_death_rate))
```
Додамо стилю! І перевернемо графік

```{r}
ggplot(cases_deaths, aes(Country.Region, death_rate)) + 
  geom_bar(stat = "identity", fill = "#802E66", width = 0.3) + 
  geom_errorbar(aes(ymin = min_conf_death_rate, ymax = max_conf_death_rate),
                color = "black", width = 0.3) + 
  coord_flip() + 
  theme_minimal()
```

Це можна робити безкінечно: вибирати шрифти, писати зоголовки, підбирати відступи… Це набір параметрів, які можна знайти в [документації](https://ggplot2.tidyverse.org/reference/index.html)

**Наша метрика рівня смертності навмисне хибна! Яким чином?**




```{r}
diff(df$num)
```



```{r}
df %>%
  filter(Province.State == "Beijing") 
```







# old, misc

```{r}
read_add_column <- function(fname) {
  read_csv(fname) 
    %>% mutate(type_of_case = fname)
}

df <-
  list.files(path = "data/", pattern = "time_series_19-covid-.*.csv") %>% 
  paste("data/", ., sep = "") %>%    # з'єднує рядки: назву папки і назву файла
  map_df(~read_add_column(.)) %>%
  mutate()
```

