---
title: "IRF data visualization"
output: html_notebook
---

```{r}
library(tidyverse)
library(ggplot2)

df <- read.csv("data/time_series_19-covid-Confirmed.csv") %>%
    pivot_longer(cols = - c("Province.State", "Country.Region", "Lat", "Long"),
                 names_to = "date",
                 values_to = "confirmed",
                 names_prefix = "X"
                 ) %>%
    mutate(date = as.POSIXct(.$date, format = "%m.%e.%Y"))
```

Ми не хочемо три рази копіювати й вставляти ці 7 рядків коду з незначними змінами (назва файлу і колонка). Тут у нас 3 файли, а бувають ситуації, коли їх 333. Вручну ми не впораємось. 

Тому познайомимось з функцією:  

```{r}
read_process_data <- function(fname, column) {    # це оголошення функції: назва function(назва_аргументу1, назва_аргумента2) {}
  read.csv(fname) %>%
    pivot_longer(cols = - c("Province.State", "Country.Region", "Lat", "Long"),
                 names_to = "date",
                 values_to = column,
                 names_prefix = "X"
                 ) %>%
    mutate(date = as.POSIXct(.$date, format = "%m.%e.%Y"))    # останній результат функція повертає.
    # Якщо очікуєте іншу поведінку, функція return() поверне потрібне вам значення: return(5) —і функція поверне 5
}    # не забудьмо закрити "тіло" функції

df <- df %>%
  left_join(read_process_data("data/time_series_19-covid-Deaths.csv", "deaths")) %>%
  left_join(read_process_data("data/time_series_19-covid-Recovered.csv", "recovered"))

df
```

Ми написали в 2 рази менше коду, супер!  

Для початку, позбудьмося колонки регіону, вона для нас зайва, і агрегуємо дані за країнами й днями
```{r}
df <- df %>%
  group_by(Country.Region, date) %>%
  summarise(confirmed = sum(confirmed),
            deaths = sum(deaths),
            recovered = sum(recovered),
            ) %>%
  rename(country = Country.Region)    # перейменуємо змінну, бо набридло писати її довгу назву

df
```
Згадаємо, що дані по окремим країнам акумульовані: це сумарний показник, а не кількість подій у певний день. Пора це виправити

Приклад на простий даних:
```{r}
test <- 1:10
test

cum_test <- cumsum(test)    # Так перетворені наші дані. Нам треба це обернути
cum_test

diff(cum_test)    # маємо початкові дані, крім першого значення, не проблема

c(1, diff(cum_test))    # те, що нам треба
```

От тільки наші дані кумулятивні за країнами.

Знову їх агрегуємо:
```{r}
df <- df %>%
  group_by(country) %>%
    # ми робимо однакове перетворення з трьома рядками, не будемо повторюватись за допомогою mutate_at
  mutate_at(c("confirmed", "deaths", "recovered"),    # вектор колонок
            ~c(.[1], diff(.))    # "~" — спосіб написати функцію в 1 рядок, аргумент це крапка
            ) %>%
  ungroup()

df %>% filter(country == "Mainland China")
```
Наші дані охайні та правильні, ми можемо дізнатись від них багато цікавого. Збережемо їх:
```{r}
# write.csv(df, "clean_daily_countries.csv", row.names = FALSE)   # закоментуйте, аби ненароком не переписати чисті дані
```

## Подивимось, як вірус ширився світом
```{r}
ggplot(df, aes(date, confirmed)) +
  geom_bar(stat = "sum")
```


```{r}
df %>%
  group_by(country) %>%
  filter(sum(confirmed) > 30 & country != "Mainland China" & country != "Others") %>%
  ungroup() %>% 
  ggplot(aes(date, confirmed)) +
    geom_bar(stat = "identity") +
    facet_grid(rows = vars(country))
```

```{r}
df %>%
  group_by(country) %>%
  filter(sum(confirmed) > 30 & country != "Mainland China" & country != "Others") %>%
  ungroup() %>% 
  ggplot(aes(date, 1, alpha = confirmed)) +
    geom_bar(stat = "identity", fill = "red", color = NA) +
    scale_alpha(range = c(0, 1)) + 
    facet_wrap(vars(country)) +
    theme_minimal()
```

